台灣高等法院民事裁定　　　　　　　　　93年度再抗字第65號
聲　請　人　潯陽企業有限公司
法定代理人　林秀涼
代　理　人　高輝煌
聲請人因與相對人甲○○等間給付票款強制執行事件，對於中華
民國93年1月16日本院93年度抗字第177號確定裁定（含92年12月
5日台灣台北地方法院92年度執字第23217號裁定）聲請再審，本
院裁定如下：
    主    文
聲請駁回。
聲請程序費用由聲請人負擔。
    理    由
一、程序部分：
  (一)按裁定已經確定，而有民事訴訟法第496條第 1項或第497條
    之情形者，得準用再審程序之規定，聲請再審，民事訴訟法
    第507條定有明文。又再審之訴， 應於30日之不變期間內提
    起。前項期間自判決確定時起算，判決於送達前確定者，自
    查，本院93年度抗字第 177號裁定確定後聲請人聲請再審，
    經本院93年度再抗字第第27號裁定駁回，聲請人不服提起抗
    告，經最高法院93年度台抗字第506號駁回，裁定93年7月28
    日送達於聲請人，聲請人於同年8月3日聲請本件再審，分別
    有最高法院郵務送達證書及聲請再審狀附卷可稽，故本件再
    審未逾30日之不變期間。
  (二)又聲請人雖主張就93年4月7日本院93年度再抗字第27號、93
    年7月 9日最高法院93年度台抗字第506號裁定一併聲請再審
    ，惟查上揭事件係本院93年度抗字第 177號（含台北地院92
    年度執字第23217號） 確定裁定之再審事件，非另一確定事
    件，再審對象為本院93年度抗字第 177號給付票款強制執行
    聲明異議事件，本件再審本院有管轄權，合先敘明。
二、聲請人主張略以：聲請人與債務人僑泰建設股份有限公司（
    下稱僑泰公司）就系爭坐落於臺北市○○路397巷7弄41號 1
    樓之拍賣房屋訂有租賃契約，僅因水災時租賃契約毀壞，致
    聲請人於系爭房屋遭查封時無法提出陳報，致系爭房屋拍賣
    條件定為點交，惟於強制執行程序終結前尋獲『88年度12月
    份租金電子計算統一發票』，並於民國91年12月30提出，惟
    原法院仍將拍賣條件定為點交，並於92年9月17日拍定， 嗣
    聲請人即聲明異議，惟台灣台北地方法院92年度執字第
    23217 號裁定竟未審酌該證物，亦未敘明未審酌之原因，即
    駁回聲請人之聲明異議，有裁判不備理由之當然違背法令情
    形。且原法院僅以查封時在場人高輝煌之陳述即論斷系爭房
    屋為僑泰公司委託之代銷公司占有使用，逕謂無從認定租賃
    契約確係存在，自有不當。又本院93年度抗字第 177號裁定
    亦未就聲請人提出之租金收據為審酌，且未敘明未審酌之原
    因，即以其他理由駁回聲請人之抗告，亦有裁判不備理由之
    當然違背法令情形，謂聲請人於強制執行程序終結後始聲請
    異議，亦有不當。且聲請人於本院駁回該裁定後欲提起再抗
    告，竟遭本院以未委任律師為代理人為由而加以駁回，實有
    故意阻塞聲請人提起救濟之違法云云，本諸前述，聲請人確
    有表明再審理由，爰依民事訴訟法第496條第1項第1、 第13
    款、第497條規定聲請再審，求為將本院93年度抗字第177號
    及台北地院92年度執字第23217號裁定廢棄等語。
三、按依民事訴訟法第 507條準用同法第 497條規定，依同法第
    466 條不得上訴於第三審法院之事件，除前條規定外，其經
    第二審確定之裁定，如就足影響於裁定之重要證物，漏未斟
    酌，亦得聲請再審。顯然得依據民事訴訟法第 497條提起再
    審聲請者，限於不得再抗告於第三審法院之事件。查本院抗
    字第 177號給付票款強制執行事件因爭執標的金額超逾民事
    訴訟法第 466條規定之金額，係得再抗告事件，故本院裁定
    上亦註明「得以適用法規顯有錯誤為理由，提起再抗告」等
    語，抗告人即本件聲請人嗣後係因未委任律師為代理人而為
    本院駁回其再抗告，有本院裁定可稽。其後聲請人另提起再
    審聲請，因未表明再審理由經本院93年度再抗字第27號裁定
    駁回後，抗告人並向最高法院提起提起抗告，亦分別有裁定
    各在卷可查，則本件非不得再抗告第三審法院之事件，聲請
    人依據民事訴訟法第497條規定聲請再審，依法不合。
四、有關聲請人主張民事訴訟法第496條第1項第 1款再審事由部
    分：查聲請人主張本件確定裁定有「當然違背法令」，依其
    再審主張係認為「適用法規顯有錯誤」，合先敘明。
  (一)按民事訴訟法第496條第 1項第1款所謂適用法規顯有錯誤，
    係指確定判決所適用之法規，顯然不合於法律規定，或與司
    法院現尚有效大法官會議之解釋，或本院現尚有效之判例顯
    有違反，或消極的不適用法規，顯然影響裁判者而言，並不
    包括判決理由矛盾、理由不備、取捨證據及認定事實錯誤之
    情形在內，最高法院92年度台上字第 320號判決亦可資參照
    。
  (二)經查，本院93年度抗字第 177號認定強制執行程序已經終結
    ，且係以聲請人未提出租賃關係存在證據而駁回其聲明異議
    ，乃就證據取捨事實認定而為論斷，聲請人嗣提起再抗告，
    惟未委任律師為代理人，經本院命其補正後，逾期仍未補正
    ，遂裁定駁回其再抗告，依法並無違背。又第三審須委任律
    師為代理人為法律所明定，本院93年度抗字第 177號裁定以
    此為由駁回聲請人之再抗告並非故意阻塞其救濟之權利。從
    而，本院裁定並無不合法律規定、與大法官會議解釋或判例
    相違背，並不具民事訴訟法第496條第1項第1款再審事由。
五、聲請人主張依據民事訴訟法第496條第1項第13款規定聲請再
    審部分：
  (一)按依民事訴訟法第507條準用同法第496條第1項第 13款規定
    ，對於確定終局裁定，如有當事人發現未經斟酌之證物或得
    使用該證物，如經斟酌可受較有利益之裁判之情形，得聲請
    再審。又按「民事訴訟法第492條第1項第11款（即現行同法
    第496條第1項第13款）所謂當事人發見未經斟酌之證物，係
    指前訴訟程序事實審之言詞辯論終結前已存在之證物，因當
    事人不知有此，致未經斟酌，現始知之者而言。若在前訴訟
    程序事實審言詞辯論終結前，尚未存在之證物，本無所謂發
    見，自不得以之為再審理由，有最高法院29年度上字第1005
    號判例可考。
  (二)經查聲請人據以證明租賃關係存在之租金收據，依聲請人之
    主張，既係於確定裁定作成之前即提出，顯屬原裁定作成前
    即已知悉存在之證物，非事後發現之證物，不符合本款再審
    事由。又於查封時占有系爭房屋之在場人高輝煌亦陳明該租
    售中心係僑泰公司所委託之代銷中心，聲請人當時未主張有
    租賃關係存在，故執行法院駁回聲請人之異議，並無不合，
    無從單以其提出之租金收據為有利之認定，聲請人如主張租
    賃關係存在，應另提訴訟請求救濟，非屬本院確定裁定再審
    事由。
六、據上所述，本件再審之聲請不合法並為無理由，爰裁定如主
    文。
中　　華　　民　　國　  94  　年　　3　 　月　  24    日
                  民事第7 庭　審判長法　官　鄭三源
　　　                      　　　　法　官　王聖惠
  　　　　                  　　　　法　官　黃嘉烈
正本係照原本作成。
本裁定除以違背法令為理由，不得再抗告。如提再抗告，應於收
受送達後10日內向本院提出再抗告狀。並繳納抗告費新台幣45元
整。
中　　華　　民　　國　　94　　年　　3 　　月　　29　　日
　　　　　　　　　　　　　　　　　　書記官　倪淑芳
